臺灣高等法院民事判決　　　　　　　　 100年度再易字第24號
再審原告　　張虔綸
　　　　　　張泮香
再審被告　　康子薇
　　　　　　張端文
　　　　　　何季圜
上列當事人間請求損害賠償事件，再審原告對於中華民國一百年
二月十八日本院九十九年度消上易字第二號確定判決提起再審之
訴，本院不經言詞辯論終結，判決如下：
    主      文
再審之訴駁回。
再審訴訟費用由再審原告負擔。
    事實及理由
一、本件再審原告主張：本院九十九年度消上易字第二號確定判
    決（下稱原確定判決）就再審被告對再審原告所訴之不實指
    控，未經查證，疑似一面倒向再審被告，遽為不利再審原告
    之認定。實則本件係因再審被告覬覦再審原告之錢財，乃共
    謀陷害師長，以訴訟方式要求再審原告賠償其等四倍學費之
    金額，此種道德淪喪之行為，已使尊師重道之精神蕩然無存
    。又再審原告於原確定判決審理程序中，已請求法院傳訊戴
    智源、廖俊傑、張丕白及葉紫光等四位老師到庭作證，惟法
    院未予傳訊，再審原告對原確定判決不服，請重起審理，還
    原真相等語。
二、按提起再審之訴，應依民事訴訟法第五百零一條第一項第四
    款表明再審理由，此為必須具備之法定程式；所謂表明再審
    理由，必須指明確定判決有如何合於法定再審事由之具體情
    事始為相當，倘僅泛言有何條款之再審事由，而無具體情事
    者，仍難謂已合法表明再審事由；既未合法表明再審事由，
    即為無再審之事由，性質上無庸命其補正（最高法院六十一
    年台再字第一三七號判例意旨參照）。查再審原告僅於再審
    訴狀內泛言原確定判決疑似不公正，未傳訊戴智源、廖俊傑
    、張丕白及葉紫光等四位老師到庭作證云云，並未指明原確
    定判決有如何合於法定再審事由之具體情事，難謂其已具體
    表明再審理由，是應認再審原告提起本件再審之訴為不合法
    。
三、又按證據調查原由審理事實之法院衡情裁量，若認訟爭事實
    已臻明瞭，自可即行裁判，對於其他證據認為不重要者，無
    庸再為調查（最高法院九十四年度台上字第二一五九號、九
    十五年度台上字第一○七三號裁判意旨參照）。準此，原確
    定判決之承審法官就再審原告請求傳訊戴智源、廖俊傑、張
    丕白及葉紫光等四位老師到庭作證乙節，本有職權裁量之權
    ，自不受再審原告請求之拘束。是原確定判決縱未依再審原
    告之請求，傳訊上開證人到庭作證，於法並無違誤。
四、再按發見人證，不能據為再審之訴之事由，為民事訴訟法第
    四百六十一條第一項第十款（即現行法第四百九十六條第一
    項第十三款）之當然解釋（最高法院二十三年上字第二九五
    一號判例要旨參照）。是以，即便再審原告提起本件再審之
    訴之真意係主張原確定判決未傳訊證人到庭作證，有民事訴
    訟法第四百九十六條第一項第十三款「當事人發現未經斟酌
    之證物或得使用該證物」之再審事由，依上開說明，發見人
    證並非該款規定之再審事由，再審原告亦不得以之為提起再
    審之訴之理由，併予敘明。
五、按再審之訴顯無再審理由者，得不經言詞辯論，以判決駁回
    之，民事訴訟法第五百零二條第二項定有明文。綜上所述，
    再審原告未指明原確定判決有如何合於法定再審事由之具體
    情事，其提起本件再審之訴為不合法；復以其指摘原確定判
    決未傳訊證人到庭作證亦與民事訴訟法第四百九十六條第一
    項第十三款所規定之再審事由無涉，縱再審原告有依上開規
    定提起再審之訴之真意，亦為顯無理由，本院自得不經言詞
    辯論，逕以判決駁回之。
六、據上論結，本件再審之訴既不合法亦為顯無理由，爰判決如
    主文。
中    華    民    國   100    年    4     月    19    日
                  民事第十七庭
                      審判長法  官  藍文祥
                            法  官  張競文
                            法  官  陳麗芬
正本係照原本作成。
不得上訴。
中    華    民    國   100    年    4     月    20    日
                            書記官  顧倪淑貞